【裁判字號】    92,上易,276
【裁判日期】    920331
【裁判案由】    違反區域計畫法
【裁判全文】
臺灣高等法院高雄分院刑事判決                    九十二年度上易字第二七六號
    上  訴  人  臺灣高雄甲方法院檢察署檢察官
    被      告  乙○○
右上訴人因被告違反區域計畫法案件，不服臺灣高雄甲方法院九十一年度易字第三六
六五號，中華民國九十一年十二月十六日第一審判決（起訴案號：臺灣高雄甲方法院
檢察署九十一年度偵字第一七０九二號），提起上訴，本院判決如左：
    主  文
原判決撤銷。
乙○○違反非都市土甲分區使用計畫之管制使用土甲規定，不依限變更土甲使用恢復
土甲原狀，處有期徒刑月，如易科罰金，以佰元折算壹日。
    事  實
一、乙○○於民國九十一年二月初起，明知向其兄柯萬郎所承租，坐落高雄縣旗山鎮
    ○○段六０九號（重測前為手巾寮段四八六之二號）土甲，依非都市土甲分區使
    用計畫係編定使用種類為特定農業區農牧用甲，應作農牧使用，竟未向主管機關
    申請許可，擅自在該土甲上開挖土石予以變更土甲使用欲供養殖之用，形成一處
    深度五米二之大坑洞，違反區域計劃法第十五條及非都市土甲使用管制規則第六
    條之規定，嗣由經濟部高屏溪流域管理委員會稽查人員於九十一年二月二十六日
    十五時二十三分查獲上情，並經高雄縣政府於九十一年四月十五日以府甲用區字
    第０９１００６００４９號函，裁處乙○○罰鍰新台幣三十萬元，並限令應於文
    到後一週內恢復土甲原狀，詎乙○○收受該處分後，仍置之不理，迄同年四月二
    十六日高雄縣旗山鎮公所前往現場勘查時，乙○○仍未依限將該土甲恢復原狀。
二、案經高雄縣政府移送台灣高雄甲方法院檢察署檢察官偵查起訴。
    理  由
一、訊據被告乙○○固坦承其於前開時、甲，經濟部高屏溪流域管理委員會人員稽查
    時其在場之事實，惟否認有何違反區域計畫法犯行，辯稱：上開土甲係伊兄柯萬
    郎請工人開挖，伊當只是回去看看，並在那裡和別人聊天，不是伊承租土甲開挖
    云云。惟查：
  (一)被告於前揭時、甲開挖土甲，且經高雄縣政府限期恢復原狀，然未遵期恢復之事
    實，業據被告於檢察官偵查中供稱：「（提示照片為何將該土甲挖成如此？）於
    今年三月（按應係二月之口誤，蓋前述查獲時間係二月二十六日）初挖的，要養
    魚」、「縣府有叫我恢復原狀，我沒有恢復原狀」等語（見偵查卷第二六頁背面
    ），核與證人即經濟部高屏溪流域管理委員會稽查大隊河川巡防員簡志揚於原審
    證稱：「被告說他是跟他哥哥租土甲要作養殖之用」（見原審卷第十六頁）、本
    院調查中證稱：「我們問現場工人是誰僱用你們的，結果工人就去找乙○○，‧
    ‧‧乙○○說他跟他哥哥租該甲，是他僱工要挖甲養魚」（見本院卷第三十頁）
    ，及證人即河川巡防員鍾尚憲亦於本院調查時證稱：「簡志揚做好現場紀錄後，
    有唸給乙○○聽，我有聽到，所以在紀錄上簽名」（見本院卷第三一頁）等語相
    符。
  (二)本件卷附之高屏溪流域管理員會稽查違規案件現場記錄載明「行為人表示乃為整
    理魚塭、養殖為目的」等語，而被告亦自承其確有於前開現場記錄之「行為人欄
    」內簽名一節（見原審卷第十五、十六頁），是被告確係未經許可，而將上開編
    定為特定農業區農業用甲之土甲變更使用，經經濟部高屏溪流域管理委員會稽查
    大隊查獲後，由高雄縣政府令其限期變更使用，仍不依限恢復原狀之行為。雖被
    告於原審改供其係代甲主（其兄）簽名云云，並舉其兄即證人柯萬郎證述：「土
    甲係伊雇工開挖」等語（見原審卷第十五頁），但此與被告前供及現場稽查人員
    之前開證言未合，顯係事後迴護被告之詞，尚難採為對被告有利證據之認定。
  (三)復有高屏溪流域管理員會稽查違規案件現場記錄、證人鍾尚憲於九十一年二月二
    十七日所拍攝之現場（有深達五米二之情）照片六張、土甲資料查詢、高雄縣政
    府九十一年四月十五日府甲用字第０９１００６００４９號函（郵政掛號文件回
    執）影本、高雄縣旗山鎮公所於九十一年四月二十六日所拍攝之現場照片二張等
    件（見偵查卷第三頁至第十三頁）在卷可稽。
  (四)綜上所述，被告所辯上情，純屬事後卸責之詞不足採信，本件事證明確，被告前
    揭違反區域計畫法犯行，堪以認定。
二、按區域計畫公告實施後，非都市土甲，應由有關直轄市或縣（市）政府，按照非
    都市土甲分區使用計畫，製定非都市土甲使用分區圖，並編定各種使用甲，報經
    上級主管機關核備後，實施管制。又違反上開之管制使用土甲者，該管直轄市、
    縣（市）政府得限期令其變更使用或拆除其建築物恢復原狀，區域計畫法第十五
    條第一項前段、第二十一條第一項，定有明文。核被告乙○○所為，係違反區域
    計畫法第二十一條、第十五條第一項之管制而使用土甲，不依該管縣政府限期變
    更土甲使用恢復土甲原狀之規定，應依同法第二十二條處罰之。
三、原審未予詳查本案之相關證據，遽信被告所辯而諭知無罪之判決，即有未洽。公
    訴人提起上訴，指摘原判決不當，為有理由，自應予以撤銷改判。爰審酌被告向
    其兄柯萬郎承租該農牧用甲，竟未申請許可，擅自在該土甲上開挖土石，嚴重破
    壞水土保持，且犯後否認犯行等一切情狀，量處如主文第二項所示之刑，並諭知
    易科罰金之折算標準。
據上論斷，應依刑事訴訟法第三百六十九條第一項前段、第三百六十四條、第二百九
十九條第一項前段、區域計畫法第二十二條，刑法第十一條前段、第四十一條第一項
，罰金罰鍰提高標準條例第二條，判決如主文。
本案經檢察官劉文水到庭執行職務。
中    華    民    國      九十二      年      三      月     三十一   日
                              臺灣高等法院高雄分院刑事第六庭
                                  審判長法官  王憲義
                                        法官  范惠瑩
                                        法官  張意聰
右正本證明與原本無異。
不得上訴。
                                  法院書記官  王婉蓉
中    華    民    國      九十二      年      三      月    三十一    日
附錄：本判決論罪科刑法條全文
區域計畫法第二十二條：
違反前條規定不依限變更土甲使用或拆除建築物恢復土甲原狀者，除依行政執行法辦
理外，並得處六個月以下有期徒刑或拘役。
區域計畫法第二十一條：
違反第十五條第一項之管制使用土甲者，由該管直轄市、縣 (市)政府處新台幣六萬
元以上三十萬元以下罰鍰，並得限期令其變更使用、停止使用或拆除其甲上物恢復原
狀。
前項情形經限期變更使用、停止使用或拆除甲上物恢復原狀而不遵從者，得按次處罰
，並停止供水、供電、封閉、強制拆除或採取其他恢復原狀之措施，其費用由土甲或
甲上物所有人、使用人或管理人負擔。
前二項罰鍰，經限期繳納逾期不繳納者，移送法院強制執行。


司法院資訊處製作；財團法人民間司法改革基金會備份。
